臺灣高雄地方法院刑事判決　　　　　　　　　　　九十三年度交簡上字第一七二號
　　公　訴　人　臺灣高雄地方法院檢察署檢察官
　　上　訴　人
　　即　被　告　甲○○
　　選任辯護人　王建強律師
　　　　　　　　盧世欽律師
右列被告因公共危險等案件，不服本院交通法庭中華民國九十三年六月二十五日所為
之九十三年度交簡字第一四五○號第一審判決（聲請簡易判決處所案號：九十二年度
偵字第二一二九五號），提起上訴，本院第二審合議庭判決如左：
    主  文
原判決關於駕駛動力交通工具肇事，致人受傷而逃逸部分撤銷。
被訴駕駛動力交通工具肇事，致人受傷而逃逸部分無罪。
其餘上訴駁回。甲○○緩刑貳年。
    事  實
一、甲○○於民國九十二年五月三日晚間十一時二十分許，駕駛車牌號碼ＹＶ－三八
    六六號自小客車，沿高雄市○○區○○路外側快車道由西向東方向行駛，行經大
    順二路與鼎山街口駛入右側機車道時，本應注意車前狀況，隨時採取必要之安全
    措施，而依當時客觀情節，復無不能注意之情形，竟疏未注意車前狀況，車頭右
    前方不慎擦撞同向丙○○所騎乘車牌號碼ＷＲＢ－二五六號輕機車左後方車尾，
    致丙○○所騎車倒地向右前方滑行，丙○○左踝受有扭挫傷，甲○○因不知自己
    駕車肇事，致丙○○受有上開傷害，故未下車查看丙○○之傷勢，逕自駛離現場
    ，嗣因騎乘機車跟在丙○○後面之丁○目擊事故發生經過，並騎乘機車追蹤至大
    順路與建興路口，記下上揭自小客車車牌號碼後，向警方報案，始查獲上情。
二、案經丙○○訴由高雄市政府警察局三民第二分局報請臺灣高雄地方法院檢察署檢
    察官偵查而聲請簡易判決處刑。
    理  由
甲、有罪部分（過失傷害部分）：
一、訊據上訴人即被告甲○○對於前開事實均矢口否認，辯稱伊並未擦撞告訴人丙○
    ○所騎機車，本件事故與伊無關等語，然查：
（一）證人即目擊者丁○於本院審理中證述：肇事自小客車為白色，駕駛者為中年短
      髮女性，且車牌號碼確為ＹＶ－三八六六號，伊因目擊肇事經過且係刻意要記
      下上開車輛之車牌號碼，所以特地騎機車追蹤肇事車輛，故肇事車輛並未離開
      伊之視線，而追至約第二、三個路口時，肇事車輛因等待紅燈而停止後，伊就
      把車牌記下，隨即回到事故現場，將車牌號碼告訴警察等語。衡諸證人丁○自
      事故發生至告知警察時間相距並非很長，且中間並未發生其他干擾記憶之情事
      ，其記憶鮮明，且核與證人即到場處理事故現場之員警戊○○所述：「：：我
      將草圖畫完之後，有一個證人丁○說他有看到車禍發生經過，結果我就幫丁○
      作現場談話紀錄．．」、「（問：如何得知肇事車輛車牌？）是丁○當場告訴
      我的」等語相符，並有證人丁○之交通事故談話紀錄表一紙附卷可稽，按證人
      丁○自現場談話、警詢、偵查、原審，迄本院審理中對於肇事經過及車輛之指
      認均相同，雖至本院審理中，因時間長久，對於車輛廠牌等細節無法明確記憶
      ，惟並不影響前開證言之可信性。再者，事故發生時，已近深夜，街道商店已
      陸續休息，車輛較少，白色車輛在晚上顯較其他車輛容易辨識，若有數量白色
      車輛以上，丁○在追蹤過程，應有所察覺；又丁○在追蹤過程，與肇事車輛並
      未相距很遠，追蹤路程亦未曾轉彎，且時間不長，應不致於誤認其他車輛，況
      丁○與被告並不相識，自亦無構詞誣陷之理，故應認其證詞為可採，即肇事車
      輛確為車牌號碼ＹＶ－三八六六號之白色自小客車，要無疑問。又被告於警詢
      時自承車牌號碼ＹＶ－三八六六號之自小客車於案發時並未借予他人使用，與
      其子彭琮笙在警詢中所述上開車輛雖登記為伊之名義，惟均係被告在使用等語
      相符，堪認於上開時、地駕駛ＹＶ－三八六六號自小客車肇事之人，確為被告
      ；再者，告訴人因人車倒地後，受有左踝扭挫傷，有診斷證明書一紙及受傷照
      片一幀在卷可稽，此外，復有道路交通事故現場圖、道路交通事故調查報告表
      （一）、（二）及告訴人之談話紀錄表各一紙在卷可考，是被告於於事實欄所
      載時地駕駛自小客車自後擦撞告訴人之機車，致告訴人倒地受傷之事實，洵堪
      認定。
（二）另證人丁○於本院審理中證述：肇事車輛係右前車頭撞到丙○○機車之左後方
      ，致使丙○○及其機車立即順勢滑向右前方車道外側，並致丙○○人、車倒地
      ，伊見丙○○並無大礙，就去追系爭車輛等語，與告訴人之陳述大致相符，衡
      情告訴人既然是被擦撞後立即倒地滑行，故應僅被撞擊一次，告訴人嗣於本院
      審理中雖表示遭撞擊二次，惟告訴人既係突遭撞擊而倒地，對於被撞之過程自
      無從親見，從而告訴人表示遭肇事輛撞擊二次，應屬臆測之詞，尚不足採信。
又告訴人所騎乘之機車被告所駕駛之自小客車擦撞後，僅機車之左後車燈及車
      殼受有輕微損害，有統一發票二紙、車損照片五幀在卷可稽，足見撞擊力道並
      不大，自不會留下明顯撞擊痕，而應係擦痕，然自本件事故發生，迄告訴人提
      出告訴警方傳詢被告（九十二年九月十日）之時為止，長達四個月，由嗣後拍
      攝被告所駕駛上開自小客車之照片觀察，該車輛右前緣突起處，靠近車燈處有
      一長條狀之刮痕，靠近下緣處有短促而平行排列之車痕，而車輛前緣車牌位置
      上方亦有些許落漆現象，車蓋有小凹痕等零星受損情形，對此被告雖辯稱其車
      輛右前方擦痕係六年前剛買車時，女兒開車轉彎時不慎刮傷等語，姑不論其所
      辯是否屬實，縱認其所言非虛，亦足見被告對於肇事車輛所產生之擦痕，並不
      會特別注意，也不會特地作維修，自無調閱被告所駕駛ＹＶ－三八六六號自小
      客車於順益汽車公司保養維修紀錄及比對擦痕之必要；而且上開ＹＶ－三八六
      六號之自小客車在順益汽車公司自九十二年五月三日起迄今之所有車輛保養維
      修紀錄，充其量亦僅得證明上開車輛於事故發生後是否曾至順益汽車公司保修
      ，但被告於事故發生後，亦可能至其他修車廠維修，故不得僅以被告所駕駛Ｙ
      Ｖ－三八六六號自小客車於案發後未曾至順益汽車公司保養維修，即認定被告
      未於案發時、地駕駛上開自小客車擦撞告訴人所駕機車，故辯護人聲請調卷上
      開保養維修紀錄，尚無必要，附此敘明。
（三）按汽車行駛時，駕駛人應注意車前狀況及兩車併行之間隔，並隨時採取必要之
      安全措施，道路交通安全規則第九十四條第三項定有明文。被告駕車行經肇事
      地點，當時係屬夜間有照明、路面無缺陷、無障礙物，視距良好之直路，此有
      卷附道路交通事故調查報告表（一）可稽，與告訴人、證人丁○及戊○○證述
      相符，被告並無不能注意之情事，其亦無不能注意之情事，竟疏未注意，追撞
      告訴人之機車，被告有過失甚明。又告訴人係因本件車禍事故受有左踝扭挫傷
      等傷害，是被告之過失行為與告訴人所受之傷害間，顯有相當因果關係，被告
      之過失犯行，至為明確。
二、核被告所為，係犯刑法第二百八十四條第一項前段之普通過失傷害罪。原審因而
    適用刑法第二百八十四條第一項前段、第四十一條第一項前段，罰金罰鍰提高標
    準條例第一條前段、第二條，審酌被告過失致告訴人受左踝扭挫傷而行動不便，
增添日常生活負擔，且被告犯後否認犯行，惡性非輕，惟念及被告素行良好，並
    無前科等一切情狀，量處拘役五十日，並諭知易科罰金之折算標準。原審認事用
    法核無違誤，量刑亦稱妥適，被告上訴意旨仍以前詞指摘原判決此部分不當，為
    無理由，應予駁回。惟查被告前未曾受有期徒刑以上刑之宣告，有卷附臺灣高等
    法院被告全國前案紀錄表一紙可按，其因過失而犯罪，且與告訴人在本院審理時
    已達成和解，願意賠償告訴人新臺幣（下同）十萬元，並當場給付六萬元，有本
    院九十三年交簡上附民字第四九號和解筆錄一紙在卷可佐，經此偵查審判，當知
    所警愓，信無再犯之虞，本院認所宣告之刑以暫不執行為適當，併諭知緩刑二年
    ，以啟自新。
乙、無罪部分（肇事逃逸部分）：
一、公訴意旨另以：被告明知於前開時地肇事，致告訴人受有上開傷害，對於告訴人
    應採取救護或其他必要措施，並向警察機關報告，不得駛離，竟未下車查看車損
    情形及告訴人之傷勢，亦未留置現場採取必要救護措施，反而駕車逃離現場，因
    認被告涉有刑法第一百八十五條之四之肇事逃逸罪嫌。
二、本件公訴意旨認被告涉犯肇事逃逸罪嫌，無非以告訴人及證人丁○指述被告肇事
    後未留置現場，為其論罪依據。訊之被告則堅決否認上開犯行，辯稱伊並不知道
    肇事，故無肇事逃逸可言等語。
三、按行為非出於故意或過失者，不罰，刑法第十二條有明文規定。次按犯罪事實應
    依證據認定之，無證據不得推定其犯罪事實，不能證明被告犯罪者，應諭知無罪
    之判決，刑事訴訟法第一百五十四條、第三百零一條分別定有明文。又按被告犯
    罪事實所憑之證據，雖不以直接證據為限，間接證據亦包括在內，然無論直接證
    據或間接證據，其為訴訟上之證明，須於通常一般之人均不致有所懷疑，而得確
    信其為真實之程度者，始得據為有罪之認定，倘其證明尚未達到此一程度，而有
    合理之懷疑存在而無從使事實審法院得有罪之確信時，即應由法院為諭知被告無
    罪之判決，最高法院七十六年台上字第四九八六號判例可資參照，次按我國刑法
    第一百八十五條之四之立法理由乃係為促使駕駛人於肇事後，能對被害人即時救
    護，特增設本條關於肇事致人死傷而逃逸之處罰規定，是倘駕駛人主觀上對於有
    發生肇事之事實均不知悉，更遑論有逃逸之認識，自不得僅以客觀上有駛離現場
    之行為，即論以肇事逃逸之刑責。經查，證人丁○於本院審理中證述：「：：我
    看到有一部白色車子從快車道斜切到機車道，也就是從我的左前方切進來機車道
    ，撞擊到我前面的機車，那部車子是還沒有回直就撞到機車了．．．」，足見本
    件被告係自道路之快車道斜切至機車道時肇事，並非直行時肇事，既係轉入機車
    道時肇事，則被告為注意兩側來車，視線可能偏離前方；參以告訴人僅受有左踝
    扭挫傷，已如前述，顯見當時之撞擊力道輕微，故被告辯稱伊當時不知道撞到告
    訴人機車一語，尚非全然不可採信。再證人丁○於本院審理中亦證稱：「（問：
    撞擊時及撞擊後有無聽到煞車聲音？）都沒有」等語，此與一般人於知悉肇事後
    ，應出現急踩剎車之反射動作之常情不符；佐以上開肇事車輛自事故發生後至警
    方傳訊被告時，車身新舊之擦撞等痕跡均留存，被告並無掩飾之舉動，綜上，應
    認被告辯稱不知有肇事等語，尚堪採信。依上所述，公訴人所舉之證據不足以證
    明被告主觀上知悉肇事而有逃逸犯行，此外，本院復查無其他證據足資證明被告
    確有公訴人所指之犯行，揆諸前揭說明，既無積極證據足認被告有肇事逃逸犯行
    ，而不能證明被告犯罪，依法諭知無罪之判決。
四、原審未予詳查，遽為被告此部分科刑之判決，尚有未當。被告上訴意旨，指摘原
  審此部分判決不當，為有理由，自應由本院將原審此部分之判決撤銷改判，另為
    被告此部分無罪之諭知。
五、末按檢察官聲請以簡易判決處刑之案件，經法院認為有刑事訴訟法有第四百五十
    一條之一第四項但書之情形者，應適用通常訴訟程序審判之，刑事訴訟法第四百
    五十二條定有明文；且對於簡易判決之上訴，準用刑事訴訟法第三編第一章及第
    二章之規定，管轄第二審之地方法院合議庭受理簡易判決上訴案件，應依通常程
    序審理。其認案件有刑事訴訟法第四百五十二條之情形者，應撤銷原判決，逕依
    通常程序為第一審判決，法院辦理刑事訴訟簡易程序案件應行注意事項第十四項
    亦規定詳盡。本件肇事逃逸部分經本院審理後，認應為無罪之諭知，而有刑事訴
    訟法第四百五十一條之一第四項但書第三款之情形，故依前揭規定，應由本院合
    議庭逕依通常程序審理後，自為第一審判決，檢察官或被告如不服本判決，仍得
    於法定上訴期間內，向管轄之第二審法院提起上訴，附此敘明。
據上論斷，應依刑事訴訟法第四百五十二條、第四百五十五條之一第三項、第三百六
十八條、第三百六十九條第一項前段、第三百六十四條、第二百九十九條第一項前段
、第三百零一條第一項，刑法第二百八十四條第一項前段、第四十一條第一項前段、
第七十四條第一款，罰金罰鍰提高標準條例第一條前段、第二條，判決如主文。
本案經檢察官乙○○到庭執行職務。
中      華      民      國      九十三      年      十一    月    四    日
                                臺灣高雄地方法院交通法庭
                                    審判長法  官  李璧君
                                          法  官  黃惠玲
                                          法  官  陳筱蓉
右正本證明與原本無異。
過失傷害部分不得上訴。
肇事逃逸部分，如不服本判決，應於判決送達後十日內，向本院提出上訴狀。
                                          書記官   梁瑜玲
中      華      民      國      九十三      年      十一    月    四    日
附錄本判決論罪之法條：
刑法第二百八十四條
因過失傷害人者，處六月以下有期徒刑、拘役或五百元以下罰金。致重傷者，處一年
以下有期徒刑、拘役或五百元以下罰金。
從事業務之人，因業務上之過失傷害人者，處一年以下有期徒刑、拘役或一千元以下
罰金。致重傷者，處三年以下有期徒刑、拘役或二千元以下罰金。
